臺北高等行政法院判決　　　　　　　　　　　　　　　九十年度訴字第六一八○號
　　　　　　　　　　　　　　　.
　　原　　　告　裘裘服飾開發有限公司
　　代　表　人　甲○○董事長.
　　訴訟代理人　丙○○
　　被　　　告　經濟部智慧財產局
　　代　表　人　蔡練生（局長）
　　訴訟代理人　丁○○
　　參　加　人　裘比服飾開發有限公司
　　代　表　人　乙○○董事長.
右當事人間因商標異議事件，原告不服經濟部中華民國九十年八月三十日經（九○）
訴字第○九○○六三一九九五○號訴願決定，提起行政訴訟，並經本院裁定允許參加
人獨立參加本件被告之訴訟。本院判決如左：
    主  文
原告之訴駁回。
訴訟費用由原告負擔。
    事  實
壹、事實概要：緣原告於民國（以下同）八十八年六月十四日以「裘裘JU JU CLUB」
    」商標（以下簡稱系爭商標，如附圖一），作為其第九二○五二四號「JU-JU 及
    圖」商標之聯合商標，指定使用於當時商標法施行細則第四十九條所定商品及服
    務分類表第二十五類之男女服裝、泳裝．．．童裝．．．衣服、帽子、運動帽等
    商品，向被告申請註冊，經被告准列為審定第九二六三五八號聯合商標。嗣參加
    人以該審定聯合商標有違商標法第三十七條第十二款之規定，並檢具註冊第八三
    一五二七號「裘裘星座」商標（嗣原告於九十年九月十二日受讓「裘裘星座」商
    標）及註冊第七○三○八四號「JUBI CLUB」 商標（以下簡稱據以異議商標，如
    附圖二）為證據，對之提起異議，經被告審查，以九十年五月三十日中台異字第
    八九一八六四號商標異議審定書為異議成立，系爭商標之審定應予撤銷之處分。
    原告不服，提起訴願，遭駁回後，遂向本院提起行政訴訟，並經本院裁定允許參
    加人獨立參加本件被告之訴訟。
貳、兩造聲明：
一、原告聲明：求為判決
１、訴願決定及原處分均撤銷。
２、命被告作成審定第九二六三五八號「裘裘JU JU CLUB」商標應准予註冊之處分。
３、訴訟費用由被告負擔。
一、被告聲明：求為判決如主文所示。
參、兩造爭點：
    系爭商標與據以異議商標是否近似？
一、原告陳述：
１、原異議審定及訴願時據以異議商標分別為第三人陳慧娟所有之註冊第八三一五二
    七號「裘裘星座」商標及參加人裘比服飾開發有限公司所有之註冊第七○三○八
    四號「JUBI CLUB」 商標，惟原告已於九十年九月十二日從陳慧娟處受讓「裘裘
    星座」商標，故本件據以異議商標僅剩參加人所有之「JUBI CLUB」 商標，情事
    已有變更，茲僅就據以異議之「JUBI CLUB」 商標是否與系爭商標近似做說明。
２、按商標圖樣「相同或近似於他人同一商品或類似商品之註冊商標者」，不得申請
    註冊，固為商標法第三十七條第十二款所明定，惟本款之適用，應以兩商標之構
    成相同或近似為前提要件，異時異地隔離觀察。而判斷兩商標近似與否，應以具
    有普通知識之一般商品購買者，於購買時施以普通所用之注意，有無混同誤認之
    虞以為斷（前行政法院著有判例可稽）。意即判斷商標近似與否，應就兩造商標
    之圖樣施以總括全體隔離觀察為原則，倘使兩造商標圖樣之寓目印象明確，不致
    因其一商標之存在，而聯想至另一商標，並發生不能辨別之情形者，即無近似可
    言。
３、系爭商標與據以異議商標相較，二者無論在外觀、讀音或觀念上均截然有異，非
    屬近似之商標圖樣，茲就二者之外觀、讀音及觀念之比較陳析如下：
(1)、就外觀而言，系爭商標由五個單元組成，包括外文：JU、JU、CLUB及中文兩個「
    裘」字，上下兩排均衡分佈，無主要或次要部分，寓目第一印象即整個商標、五
    個單元、上下兩行字。反觀據以異議商標係由兩個單元組成，包括外文：JUBI、
    CLUB，無中文，只有一行字，別無其他，寓目第一印象係整個商標、兩個單元、
    一行字。先不論其字義，單就第一印象，兩者字數、大小、字體、分佈均有不同
    ，並不近似。類似案例有前行政法院七十七年判字第四○六號。
(2)、就觀念而言，系爭商標中文「裘裘」兩字乃原告公司之名稱，「JU JU」 乃特取
    其英譯，意指「裘裘服飾開發有限公司出品之服裝」，為了加強消費者印象以區
    別其他品牌，再用同意義英文表明之。反觀據以異議商標，「JUBI」乃參加人公
    司名稱，意義亦為該公司出品之服裝。兩者雖皆有「JU」，但系爭商標為了避免
    消費者混淆，再次強調其名稱為「裘裘」，有別於據以異議商標之「JUBI」，別
    有一番用心。至於「CLUB」一字乃外文習見習用之文字，中文為「俱樂部」的意
    思，不具商標顯著性，一般消費者於購買時，施以普通所用之注意，當以外文主
    要部分做比較，況且以「CLUB」為一部分之商標所在多有，其顯著性已被沖淡，
    不足作為近似與否之依據。值得注意的是，原處分及原決定皆以「裘裘」二字與
    第八三一五二七號「裘裘星座」同有相同之中文「裘裘」二字，而認為構成近似
    ，惟如前述，第八三一五二七號「裘裘星座」商標已由原告受讓取得，不得再為
    據以異議商標，則該理由於今不能再成立。
(3)、就讀音而言，系爭商標包括外文「JU JU CLUB」及中文「裘裘」兩部分，總共有
    五個音節。反觀據以異議商標僅有三個音節，沒有中文發音。對於國內的消費者
    而言，中文發音為母語，欲分辨系爭商標「裘裘」與據以異議商標「裘比」應無
    混淆之可能，況且系爭商標有中英文兩部分，連貫唱呼之際等於唸了兩次「裘裘
    」，而據以異議商標唱呼者僅一次「裘比」，在在顯示兩者讀音截然不同。
４、原告另案將系爭商標之中文「裘裘」、外文「JU JU CLUB」分別提出申請註冊，
    已分別獲被告核准審定或註冊（如：審定第0000000號「裘裘」商標公報
    、商標核准審定書；註冊第0000000號「Ju Ju Club」商標註冊證影本，
    該等商標均指定於第二十五類之「各種男女服裝．．．」等等商品），由此可知
    ，中文「裘裘」除為原告公司之特取部分，其英（音）譯則為「JU JU」 ！故原
    告之「裘裘」、「JU JU」 ，與參加人所有之據以異議商標相較，二者之主要部
    分「裘裘」、「 JU JU」、「JUBI」（裘比之英文音譯）實差別顯著，自非屬近
    似之商標。
５、審究本件系爭商標圖樣，係由中文「裘裘」、英文「JU」、「JU」、「CLUB」三
    字等組合而成，其中外文「CLUB」為服裝業界習用之文字，中文意為「俱樂部」
    ，為普通之文字，自難謂英文「CLUB」具有強烈之商標獨佔性！故，系爭商標之
    主要部分為中文「裘裘」及其英（音）譯「JU」、「JU」二單字；而據以異議商
    標圖樣則由外文「JUBI」及「CLUB」，其中「CLUB」為指定於服裝商品之普通文
    字，其主要部分應為外文「JUBI」一個單字。前後者相較，其外文主要部分「JU
    JU」與「JUBI」，雖有相同之「JU」兩字母，惟前者係為「JU」、「JU」二單字
    ，後者為「JUBI」一單字，兩字文字結構不同，且後者尚有外文「JUBI」之「BI
    」可資與系爭商標區辨，前者有中文「裘裘」與參加人「裘比」服飾開發有限公
    司所有之據以異議商標區辨，難謂二者有致消費者產生混同誤認之虞，二者自非
    屬近似之商標！
６、綜上所述，系爭商標與據以異議商標無論在外觀、觀念、讀音，均無近似可言，
    系爭商標自無商標法第三十七條第十二款之適用。被告不察前情，率斷兩爭商標
    在外觀、讀音上均構成近似，其認事用法實顯草率不當，請判決如原告訴之聲明
    。
二、被告陳述：
１、商標圖樣「相同或近似於他人同一商品或類似商品之註冊商標者」，不得申請註
    冊，為本案異議審定時商標法第三十七條第十二款所明定。而衡酌兩商標是否近
    似，以具有普通知識經驗之購買人，於購買時施以普通所用之注意，有無混同誤
    認之虞判斷之；又所謂類似商品，應依一般社會通念、市場交易情形，並參酌該
    商品之原材料、用途、功能、產製者、行銷管道及場所或買受人等各種相關因素
    判斷之，同法施行細則第十五條第一、二項亦有明文。
２、本件系爭審定第九二六三五八號「裘裘JU JU CLUB」聯合商標異議事件，被告係
    認系爭審定聯合商標與據以異議之註冊第八三一五二七號「裘裘星座」商標及註
    冊第七○三○八四號「JUBI CLUB」 商標之圖樣構成近似，且指定使用於同一或
    類似之商品，有違首揭法條規定，乃為異議成立之處分。原告則主張系爭審定商
    標圖樣係由中文「裘裘」及外文「JU JU CLUB」兩部分所組成，其中外文「JU J
    U」 係原告公司名稱特取部分「裘裘」之英譯，據以異議之註冊第七○三○八四
    號商標圖樣則為單純之外文「JUBI CLUB」 ，其中「JUBI」為參加人公司名稱特
    取部分「裘比」之英譯，二者相較，因「CLUB」為習知常見之外文，不具商標顯
    著性，是二商標外文之主要部分為「JU JU」 及「JUBI」，其外觀、讀音及觀念
    均有異，非屬近似之商標；另據以異議之註冊第八三一五二七號「裘裘星座」商
    標專用權業已移轉予原告，自非本件據以異議之商標云云。惟查，系爭審定商標
    與據以異議之「JUBI CLUB」 商標相較，二者圖樣上均有相同之起首外文「JU」
    及結尾外文「CLUB」，僅中間「JU」及「BI」少數字母不同，且二者之讀音僅有
    一音節不同，異時異地隔離觀察，其外觀、觀念及讀音於交易時連貫唱呼之際，
    均有使商品購買人產生二者係出自同一系列產品之聯想，難謂無使人產生混淆誤
    認之虞，應屬近似之商標，系爭審定商標復指定使用於與據以異議商標同一或類
    似之男女服裝、童裝等商品，自有首揭法條規定之適用。至另一註冊第八三一五
    二七號「裘裘星座」商標是否仍為本案據以異議之商標，並不影響原審結果。又
    原告所舉以「CLUB」為商標圖樣之一部分申准註冊之案例乙節，核該等商標圖樣
    均與本件有別，原告尚不得比附援引執為本件應准予註冊之論據。
３、綜上論述，被告之原處分洵無違誤，請判決如被告答辯之聲明。
三、參加人陳述：
１、按商標圖樣「相同或近似於他人同一商品或類似商品之註冊商標者」，不得申請
    註冊，為商標法第三十七條第十二款所明定。所謂商標之近似，係指具有普通知
    識經驗之商品購買人，於購買時施以普通之注意，猶不免有混同誤認之虞者而言
    。故商標之近似與否，應隔離觀察，以為判定之標準。縱令兩商標對照比較，能
    見其差異，然異時異地各別觀察，則不易見者，仍不得不謂為近似，凡商標無論
    在外觀上、名稱上或觀念上，其主要部分近似，有足以惹起混同誤認之虞，而其
    他附屬部分雖不近似，仍不得不謂為近似之商標（最高法院二十一年上字第一○
    七三號、前行政法院二十六年判字第二○號判例參照）。又，商標圖樣上中文之
    主要部分文字相同者及商標圖樣上之外文僅少數字母不同，而外觀相似，有混同
    誤認之虞者，為外觀近似；復為行政院公佈施行之商標近似審查基準二之（三）
    、（七）所明白揭示。
２、原告所有之系爭審定商標「裘裘JU JU CLUB 」係由中文「裘裘」及英文「JU JU
    CLUB」所共同組成之單純文字商標，其與據以異議第八三一五二七號註冊商標「
    裘裘星座」相較，其系爭審定商標乃以據以異議商標中文之主要部分部分「裘裘
    」作為其系爭商標之主要部分，且其使用之字體均為普通常見的印刷字體，異時
    異地隔離觀察，難謂無致消費大眾混淆誤認之虞。根據前行政法院歷年來之判決
    ：如「統一多多」與「統一」（前行政法院七十一年判字第一四九五號）、「愛
    嬰」與「親親愛嬰」中文主要部分二字相同（前行政法院七十二年判字第四三八
    號）、「海洋世界」與「海洋」中文二字相同（前行政法院七十二年判字第九八
    號），均認為不無引起混同誤認之虞，自屬近似。同理可證，系爭審定「裘裘JU
    JU CLUB」 商標與據以異議「裘裘星座」商標之中文字主要部分相同，復指定使
    用於同一之「服裝．．．」商品中，實有使一般商品購買人對之產生混淆誤認，
    誤信其為同一產製主體所產銷之商品，而致誤購之情事。
３、系爭審定商標「裘裘JU JU CLUB」與另一據以異議註冊第七○三○八四號商標「
    JUBI CLUB」 相較，其字母數均為八個字，而此八個字母中僅有中間部分「JU」
    、「BI」些微字母之差異，其餘四分之三之字母完全相同，且排列組合亦相同，
    二者間實已構成「外觀上近似」；又，系爭商標之英文部分「JU JU CLUB」之讀
    音與據以異議註冊第七○三○八四號商標「JUBI CLUB」 之讀音亦屬近似，於連
    貫唱呼間實有使一般消費者產生混淆誤認之虞，已構成「讀音近似」。二者商標
    間誠已構成外觀上近似及讀音近似，是為近似之商標。復以二造商標均指定使用
    於同一之「服裝．．．」商品，異時異地隔離觀察，實有使一般消費大眾於倉促
    購物間不察，誤認該等商標均屬同一主體所有，而致混淆誤認致誤購之虞！實有
    致使一般商品購買人對之產生混同誤認，故本件確有商標法第三十七條第十二款
    之適用，事理至明，實不待言。
４、原告裘裘服飾開發有限公司之負責人曾是參加人裘比服飾開發有限公司負責人熟
    識之朋友，知悉參加人於台北市○○○路○段三六巷二十三號一樓從事少淑女服
    飾已十多年，而不思創造發明、抄襲剽竊參加人所首創之一系列「裘比JUBI CLU
    B」 商標於同一或類似商品，不僅其公司名稱「裘裘服飾開發」與參加人之公司
    名稱「裘比服飾開發」僅有一字之異；甚且其公司地址更與參加人先前之公司地
    址在同條街同條巷，僅號碼十九號、二十三號之別，如此觀之，原告誠難脫其抄
    襲剽竊之心！
５、綜上所陳，系爭審定商標「裘裘JU JU CLUB」與據以異議註冊第八三一五二七號
    「裘裘星座」商標和第七○三○八四號「JUBI CLUB」 商標圖樣相較：（一）其
    中文部分與據以異議註冊之「裘裘星座」商標之中文主要部分完全相同；（二）
    其外文部分與據以異議註冊之「JUBI CLUB」 商標，不僅字母數完全相同，且其
    中有多達四分之三之字母相同，再者二者之讀音亦屬近似，二者商標已構成外觀
    上近似及讀音上近似，復指定使用於同一之「服裝．．．」商品，異時異地各別
    觀察，實有致一般消費大眾於倉促間產生混同誤認誤信之虞，因之本件確有商標
    法第三十七條第十二款規定之適用！為此，請判決駁回原告之訴。
    理  由
一、按商標圖樣「相同或近似於他人同一商品或類似商品之註冊商標者」，不得申請
    註冊，為本件異議審定時商標法第三十七條第十二款所明定。而衡酌兩商標是否
    近似，以具有普通知識經驗之購買人，於購買時施以普通所用之注意，有無混同
    誤認之虞判斷之；又所謂類似商品，應依一般社會通念、市場交易情形，並參酌
    該商品之原材料、用途、功能、產製者、行銷管道及場所或買受人等各種相關因
    素判斷之，同法施行細則第十五條第一、二項亦有明文。
二、本件系爭審定第九二六三五八號「裘裘JU JU CLUB」聯合商標異議事件，被告係
    認，系爭審定聯合商標與據以異議之註冊第八三一五二七號「裘裘星座」商標及
    註冊第七○三○八四號「JUBI CLUB」 商標之圖樣構成近似，且指定使用於同一
    或類似之商品，有違首揭法條規定，乃為異議成立之處分。原告不服，提起訴願
    訴稱，系爭審定商標圖樣係由中文「裘裘」及外文「JU JU CLUB」兩部分所組成
    ，其中外文「JU JU」 係原告公司名稱特取部分「裘裘」之英譯，據以異議之註
    冊第七○三○八四號商標圖樣則為單純之外文「JUBI CLUB」 ，其中「JUBI」為
    參加人公司名稱特取部分「裘比」之英譯，二者相較，因「CLUB」為習知常見之
    外文，不具商標顯著性，是二商標外文之主要部分為「JU JU」 及「JUBI」，其
    外觀、讀音及觀念均有異，非屬近似之商標；又系爭審定商標與據以異議之註冊
    第八三一五二七號「裘裘星座」商標相較，二者圖樣除中文字數長短不同外，且
    有外文有無之差異，其繁簡有別、匠具各異，亦非屬近似之商標云云。訴願決定
    機關以，惟查系爭審定商標與據以異議之「裘裘星座」商標相較，二者圖樣上均
    有相同之中文「裘裘」，於異時異地隔離觀察，易使商品購買人產生混淆誤認之
    虞，應屬近似之商標；又系爭審定商標與據以異議之「JUBI CLUB」 商標相較，
    二者圖樣上均有相同之起首外文「JU」及結尾外文「CLUB」，僅中間「JU」及「
    BI」少數字母不同，且二者之讀音僅有一音節不同，異時異地隔離觀察，其外觀
    、觀念或讀音於交易時連貫唱呼之際，均有使商品購買人產生二者係出自同一系
    列產品之聯想，難謂無使人有混淆誤認之虞，應屬近似之商標，系爭審定商標復
    指定使用於與據以異議商標同一或類似之男女服裝、童裝等商品，自有首揭法條
    規定之適用。至原告所舉以「CLUB」、「裘裘」、「星座」為商標圖樣之一部分
    申准註冊之案例乙節，核該等商標圖樣均與本件有別，原告尚不得比附援引執為
    本件應准予註冊之論據。綜上所述，被告所為系爭聯合商標之審定應予撤銷之處
    分，洵無違誤，應予維持。
三、查原異議審定及訴願時據以異議商標分別為第三人陳慧娟所有之註冊第八三一五
    二七號「裘裘星座」商標及參加人裘比服飾開發有限公司所有之註冊第七○三○
    八四號「JUBI CLUB」 商標，惟原告已於九十年九月十二日從陳慧娟處受讓「裘
    裘星座」商標，故本件據以異議商標僅剩參加人所有之「JUBI CLUB 」商標，故
    本院僅審酌據以異議之「JUBI CLUB」 商標是否與系爭商標近似，合先敘明。
四、原告於本件行政訴訟中猶執前詞爭議，訴稱，系爭商標圖樣係由中文「裘裘」及
    外文「JU JU CLUB」兩部分所組成，其中外文「JU JU」 係原告公司名稱特取部
    分「裘裘」之英譯，據以異議商標圖樣則為單純之外文「JUBI CLUB」 ，其中「
    JUBI」為參加人公司名稱特取部分「裘比」之英譯，二者相較，因「CLUB」為習
    知常見之外文，不具商標顯著性，是二商標外文之主要部分為「JU JU」 及「JU
    BI」，其外觀、讀音及觀念均截然有異，非屬近似之商標，系爭商標自無商標法
    第三十七條第十二款之適用云云。惟查：系爭商標與據以異議商標相較，二者圖
    樣上均有相同之起首外文「JU」及結尾外文「CLUB」，僅中間「JU」及「BI」少
    數字母不同，且二者之讀音僅有一音節不同，異時異地隔離觀察，其外觀、觀念
    及讀音於交易時連貫唱呼之際，均有使商品購買人產生二者係出自同一系列產品
    之聯想，難謂無使人產生混淆誤認之虞，應屬近似之商標，且系爭商標復指定使
    用於與據以異議商標同一或類似之男女服裝、童裝等商品，自有首揭法條規定之
    適用。另原告所舉以「CLUB」為商標圖樣之一部分申准註冊之案例乙節，核該等
    商標圖樣均與本件有別，原告尚不得比附援引執為本件應准予註冊之論據。
五、綜上所述，原告之陳詞均不可採，則被告所為異議成立，系爭商標之審定應予撤
    銷之處分，揆諸首揭規定，並無違誤，訴願決定予以維持，亦無不合。原告徒執
    前詞，訴請撤銷訴願決定及原處分，並命被告作成審定第九二六三五八號「裘裘
    JU JU CLUB」商標應准予註冊之處分，均無理由，應予駁回。
六、本件事證已臻明確，兩造其餘攻擊防禦方法與本件判決結果不生影響，故不逐一
    論述，併此敘明。
據上論結，本件原告之訴為無理由，爰依行政訴訟法第九十八條第三項前段判決如主
文。
中    華    民    國      九十一      年      十一      月      六      日
                              臺 北 高 等 行 政 法 院 第 二 庭
                                    審 判 長 法    官 徐瑞晃
                                             法    官 李得灶
                                             法    官 吳慧娟
右為正本係照原本作成。
如不服本判決，應於送達後二十日內，向本院提出上訴狀並表明上訴理由，如於本判
決宣示後送達前提起上訴者，應於判決送達後二十日內補提上訴理由書（須按他造人
數附繕本）。
中    華    民    國      九十一      年      十一      月      六      日
                                             書 記 官 劉道文
